【裁判字號】    95,簡,4196
【裁判日期】    950831
【裁判案由】    竊盜
【裁判全文】
臺灣板橋地方法院刑事判決              95年度簡字第4196號
聲  請  人  臺灣板橋地方法院檢察署檢察官
被      告  甲○○?男?25歲.
上列被告因竊盜案件，經檢察官聲請以簡易判決處刑（九十五年
度偵字第一五三一三號），本院判決如下：
    主  文
甲○○連續竊盜，處有期徒刑伍月，如易科罰金，以佰元折算
壹日。
    事實及理由
一、本件犯罪事實、證據及應適用之法條，除犯罪事實欄第二行
    「號之『大碼車房』擔任業務員」補充為「號一樓之『大碼
    車房』汽車精品店擔任業務員（專責拓展公司業務介紹客人
    至公司購買零件）」、第四行「倉庫」下補充「徒手」，暨
    證據欄補充被告甲○○於警詢、偵查「及本院審理中」之自
    白、證人乙○○除偵查中之證述外，並補充其於「警詢及本
    院審理中之證述」，「扣押物品清單」更正為「扣押物品目
    錄表」外，餘均引用如附件所示檢察官聲請簡易判決處刑書
    之記載。
二、被告先後多次竊盜犯行，時間緊接，觸犯構成要件相同之罪
    ，顯係基於概括犯意為之，為連續犯，應依修正前刑法第五
    十六條規定以一罪論，並加重其刑。爰審酌被告正值青壯，
    不思以己力獲取財物，竟貪圖私利，利用其擔任公司業務員
    之職便，得以自由出入公司貨物倉庫取貨推銷販賣，而趁機
    竊取任職公司經營販賣之汽車零件等財物，以改裝所有車輛
    ，兼衡其前科素行、智識程度、犯罪之手段、所竊財物價值
    ，惟念其犯後業於警詢、偵查及本院審理中坦承犯行，態度
    良好等一切情狀，量處如主文所示之刑，並依修正前刑法第
    四十一條第一項前段之規定諭知易科罰金之折算標準（上揭
    關於刑法修正施行後適用準據法，詳參次項）。
三、查被告行為後，刑法業於民國九十四年二月二日經總統以華
    總一義字第○九四○○○一四九○一號令修正公布，並於九
    十五年七月一日施行，參酌最高法院九十五年五月二十三日
    刑事庭第八次會議決議，修正後刑法第二條第一項之規定，
    係規範行為後法律變更所生新舊法律比較適用之準據法，於
    修正後刑法施行後，應適用修正後刑法第二條第一項之規定
    ，為「從舊從輕」之比較。另於比較時應就罪刑有關之共犯
    、未遂犯、想像競合犯、牽連犯、連續犯、結合犯，以及累
    犯加重、自首減輕暨其他法定加減原因（如身分加減）與加
    減比例等一切情形，綜其全部罪刑之結果而為比較；且就比
    較之結果，須為整體之適用，不能割裂分別適用各該有利於
    行為人之法律，此即法律變更之比較適用所應遵守之「罪刑
    綜合比較原則」及「擇用整體性原則」（參照最高法院二十
    四年上字第四六三四號判例、同院二十七年上字第二六一五
    號判例，及最高法院九十五年第八次刑事庭會議決議）。而
    被告行為後，(一)關於罰金刑，刑法第三十三條第五款已於九
    十五年二月二日修正公布，並於九十五年七月一日施行，刑
    法分則編各罪所定罰金刑之貨幣單位原為銀元，修正前刑法
    第三十三條第五款規定：「罰金：一元（銀元）以上。」，
    而依罰金罰鍰提高標準條例規定，就七十二年六月二十六日
    前修正之刑法部分條文罰金數額提高二至十倍，其後修正者
    則不提高倍數，並依現行法規所定貨幣單位折算新臺幣條例
    規定，以銀元一元折算新臺幣三元；修正後刑法第三十三條
    第五款規定：「罰金：新臺幣一千元以上，以百元計算之。
    」，刑法第三十三條第五款所定罰金貨幣單位經修正為新臺
    幣後，刑法分則各罪所定罰金刑之貨幣單位亦應配合修正為
    新臺幣，為使刑法分則編各罪所定罰金之最高數額與刑法修
    正前趨於一致，乃於九十五年六月十四日經公布施行增訂刑
    法施行法第一條之一：「中華民國九十四年一月七日刑法修
    正施行後，刑法分則編所定罰金之貨幣單位為新臺幣。九十
    四年一月七日刑法修正時，刑法分則編未修正之條文定有罰
    金者，自九十四年一月七日刑法修正施行後，就其所定數額
    提高為三十倍。但七十二年六月二十六日至九十四年一月七
    日新增或修正之條文，就其所定數額提高為三倍。」，從而
    ，刑法分則編各罪所定罰金刑之最高數額，於上開規定修正
    後並無不同，惟修正後刑法第三十三條第五款所定罰金刑最
    低數額，較之修正前提高，自以修正前刑法第三十三條第五
    款規定有利於被告；(二)刑法第五十六條連續犯之規定業經修
    正刪除，是於新法修正施行後，被告之數犯罪行為，即須分
    論併罰。此刪除雖非犯罪構成要件之變更，但顯已影響行為
    人刑罰之法律效果，自屬法律有變更，依修正後刑法第二條
    第一項規定，比較新、舊法結果，仍應適用較有利於被告之
    行為時法律即舊法論以連續犯，此有最高法院九十五年度第
    八次刑事庭會議決議參照；(三)罰金罰鍰提高標準條例第二條
    業已刪除，刑法第四十一條第一項前段關於易科罰金之折算
    標準已由舊法之銀元一百元、二百元、三百元（按修正前第
    四十一條第一項規定之折算標準係得以銀元一元以上銀元三
    元以下折算一日，並依罰金罰鍰提高標準條例第二條規定，
    就易科罰金折算一日之數額提高為一百倍）修正為新臺幣一
    千元、二千元、三千元，因屬相當科刑規範事項之變更（按
    易科罰金，固兼有執行事項之本質，惟其折算標準為裁判時
    所應諭知，歷經相當於科刑之程序，故與一般純屬執行之程
    序有別，宜予視同科刑規範），自有就新舊法規定比較之必
    要，經依修正後刑法第二條第一項規定比較新舊法結果，以
    被告行為時之舊法較為有利於被告。因之，經綜其全部罪刑
    之結果而為比較，以舊刑法有利於被告，應一體適用舊刑法
    之規定。末按現行刑法施行法第一條之一之立法理由謂：「
    刑法二十四年施行後，為解決國民所得經濟水準已大幅提昇
    問題，有關罰金與罰鍰倍數之調整及銀元與新臺幣之折算標
    準，訂有『罰金罰鍰提高標準條例』及『現行法規所定貨幣
    單位折算新臺幣條例』，除罰金以一銀元折算三元新臺幣外
    ，並將七十二年六月二十六日以前修正之刑法部分條文罰金
    數額提高為十倍；其後修正者則不再提高倍數，亦即刑法分
    則各罪罰金數額視前開情形分別提高為三十倍或三倍。考量
    新修正之刑法施行後，不再適用『現行法規所定貨幣單位折
    算新臺幣條例』，為使罰金數額趨於一致，避免衍生新舊法
    比較適用問題，以緩和實務適用法律之衝擊，於不變動罰金
    數額之前提下，爰為第二項規定。」，是從立法理由知，該
    條立法之目的即在避免比較新舊法之煩瑣，且該條係屬準據
    法之特別規定，無與罰金罰鍰提高標準條例有關規定，再行
    比較新舊法適用之問題（可參呂潮澤著新修正刑法適用問題
    之探討，法官協會雜誌第八卷第一期第一○○頁），本件上
    開刑法第三百二十條係屬於「九十四年一月七日刑法修正時
    ，刑法分則編未修正之條文定有罰金者」，於法律之適用自
    應就新法之法定刑變更為新臺幣，並提高其罰金刑金額為三
    十倍，附此敘明。
四、依刑事訴訟法第四百四十九條第一項、第三項、第四百五十
    四條第二項，刑法第二條第一項前段、修正前刑法第五十六
    條、刑法第三百二十條第一項、修正前刑法第四十一條第一
    項前段，刑法施行法第一條之一，九十五年七月一日修正施
    行前罰金罰鍰提高標準條例第二條，逕以簡易判決處如主文
    所示之刑。
五、如不服本判決，得自收受送達之日起十日內向本院提出上訴
    狀，上訴於本院第二審合議庭（須附繕本）。
中    華    民    國     95    年    8    月    31    日
                      臺灣板橋地方法院刑事第十八庭
                     ????   法  官  王綽光
上列正本證明與原本無異。
                                書記官  許清秋
中    華    民    國    95    年    9     月    4     日
附錄本案論罪科刑法條全文：
刑法第三百二十條：
意圖為自己或第三人不法之所有，而竊取他人之動產者，為竊盜
罪，處五年以下有期徒刑、拘役或五百元以下罰金。
意圖為自己或第三人不法利益，而竊佔他人之不動產者，依前項
之規定處斷。
前二項之未遂犯罰之。


司法院資訊處製作；財團法人民間司法改革基金會備份。
